【裁判字號】    97,上易,1897
【裁判日期】    971111
【裁判案由】    妨害自由等
【裁判全文】
臺灣高等法院刑事判決                97年度上易字第1897號
上  訴  人  臺灣板橋地方法院檢察署檢察官
上  訴  人
即  被  告  乙○○
                    國民
上  訴  人
即  被  告  庚○○
                    國民
共      同
選任辯護人  葉宏基律師
上  訴  人
即  被  告  己○○
                    國民
上列上訴人等因被告等妨害自由等案件，不服臺灣板橋地方法院
96年度易字第2819號，中華民國97年4月9日第一審判決（起訴案
號：臺灣板橋地方法院檢察署95年度偵字第27493號、96年度偵
字第7868、11305、17401 號），提起上訴，本院判決如下：
    主  文
上訴駁回。
    事  實
一、庚○○於民國92年間，因妨害自由案件，經臺灣高等法院以
    92年度上訴字第1152號判決判處有期徒刑6 月，上訴後，仍
    經最高法院以93年度臺上字第4398號判決上訴駁回確定，於
    94年1月13日易科罰金執行完畢（於本件構成累犯）；己○○、施閎仁於96年間，因共同犯妨害自由案件，經臺灣雲林
    地方法院以96年度易字第286號判決各判處有期徒刑6月，上
    訴後，經臺灣高等法院臺南分院以96年度上易字第508號受
    理繫屬中均撤回上訴而告確定（其等前開妨害自由案所處徒
    刑，嗣各經臺灣雲林地方法院分別以96年度聲減字第1914、
    1915號裁定各減為有期徒刑3月確定），先此敘明。
二、緣庚○○係址設臺北縣板橋市○○○路149號之「六六國際
    管理顧問企業有限公司」（下稱六六公司，原名欣亞國際企
    業管理顧問有限公司，下稱欣亞公司）之實際負責人，從事
    受債權人委託收取逾期應收帳款等業務，並於取得債款後，
    向債權人收取債款5成之佣金，庚○○且以底薪新臺幣（下
    同）1萬5000元及催收人員所收取債款中百分之10之佣金僱
    用己○○、施閎仁，另以月薪2萬元僱用乙○○為催收人員
    從事外出催討債務工作，庚○○旋與己○○、施閎仁、乙○○等人謀議，推由己○○、施閎仁（所涉恐嚇危害安全2罪
    、毀損罪，已經原審各判處有期徒刑5月、3月、6月，並各
    減為有期刑2月15日、1月15日、3月，應執行有期徒刑6月，
    如易科罰金，以新臺幣1千元折算1日確定）、乙○○等人於
    外出催討債務之際，倘遇債務人託詞無力清償或延期還款，
    則由己○○等人採取以言詞恐嚇、使用丟雞蛋、灑冥紙等足
    以使人心生畏懼或潑噴油漆毀損他人物品之討債手法，以達
    促使債務人還款並將款項匯入欣亞公司（負責人陳玉蘭，已
    更名為陳昱瑄）在彰化銀行三重埔分行存款帳號0000-00-00
    000-0-00帳戶等存摺帳戶內，己○○、施閎仁、乙○○且須
    於每日執行催收業務時，向主管庚○○回報催收行程、時間
    、地點、進度，以便庚○○隨時控管催收過程，併適時適宜
    支援，庚○○因而對己○○、施閎仁、乙○○前揭討債手法
    亦知之甚詳，庚○○更於己○○等人實施前揭討債手法後，
    以債務人是否業因之還款再據以決定是否賡續推由己○○等
    人復採取前揭討債手法，以共同達到促使債務人還款之目的
    ，嗣渠等經由六六公司員工林美秀（所涉恐嚇危害安全、毀
    損等罪嫌，另經臺灣板橋地方法院檢察署檢察官以96年度偵
    字第7868、17401號為不起訴處分）收受債權人林茅、王仁
    穗（所涉恐嚇危害安全、毀損等罪嫌，另經臺灣板橋地方法
    院檢察署檢察官以96年度偵字第7868、17401號為不起訴處
    分）之委託催討債務案件後，為達順利催收債款之目的，即
    共同基於恐嚇危害安全、毀損之犯意聯絡，由庚○○或指派
    與其有前開犯意聯絡之己○○、施閎仁、乙○○，或指派與
    其有前開犯意聯絡之己○○偕同施閎仁為下列行為：
(一)、己○○、施閎仁、乙○○共同自95年8月15日起至同年9月19
    日止，以追討丙○○積欠林茅之債務為由，接續數次在丙○○位於臺北縣土城市○○路3巷52弄2號5樓住所或臺北縣三
    峽鎮○○路○段25之3號資源回收工廠等處，先黏貼「應收帳
    款通知書、丙○○欠債還錢、天經地義、有錢不還、良心何
    在」等字條（按此部分行為尚不構成犯罪），嗣基於毀損之
    犯意，於該等處所鐵門或牆壁上潑灑油漆及以油漆書寫「我
    挺扁丙○○不爽攏來、欠＄不還」、「丙○○還錢」、「挺
    扁錢可以不還」等語，致令他人之鐵門、牆壁漆面不堪用，
    足以生損害於他人，且共同基於單一恐嚇危害安全之犯意聯
    絡，接續數次至丙○○上址住所及工廠等處丟擲雞蛋、灑冥
    紙，並同時向丙○○及其妻蔡玉鳳以「不還錢，拖到山上」
    、「不還錢要給丙○○好看」等加害生命、身體安全之事，
    恐嚇丙○○、蔡玉鳳2人，致其等心生畏懼，危害渠等之安
    全。
(二)、己○○、施閎仁共同自95年11月20日起至同年11月26日止，
    以追討丁○○（乃戊○○之胞姊）積欠王仁穗之債務為由，
    接續數次在丁○○之妹戊○○位於臺北縣永和市○○街37巷
    8號4樓住處，於大門黏貼「應收帳款通知書」、「丁○○欠
    債還錢天經地義別再逃避」之大字報（按此部分行為尚不構
    成犯罪），另基於單一恐嚇危害其安全之犯意聯絡，接續數
    次至上揭戊○○住處灑冥紙，並向戊○○出言恫稱「丁○○
    欠我們錢，你們不要包庇她，叫她出來還錢，否則你們全家
    都有事，要給你們全家好看」等加害生命、身體安全之事，
    恐嚇戊○○使之心生畏懼，危害於其安全。
(三)、嗣經丙○○、戊○○報警處理，併經員警於：96年7月26
    日9時40分許，在施閎仁位於臺北縣板橋市○○路○段47巷6
    弄5號1樓住處，扣得空氣槍1枝（施閎仁涉嫌違反槍砲彈藥
    刀械管制條例部分，由臺灣板橋地方法院檢察署檢察官另行
    偵查）、瓦斯鋼瓶2瓶、塑膠子彈3個、應收帳款通知書1張
    ，同日9時40分許，在臺北縣板橋市○○○路149號1樓六
    六公司處，扣得存摺12本、廣告單5疊、收款人名冊3張、案
    件登記簿1本、空白催收表單1包、電話聯絡簿1本、催收案
    件1宗、催收案件資料袋191宗、隨身硬碟1顆、噴漆及隱形
    車牌漆2瓶、催收筆記本日報表5本、簽收本1本、通訊錄1本
    、分期明細簿1本，同日10時20分許，在庚○○位於臺北
    縣板橋市○○○路145號4樓住處，扣得員工切結書51份、收
    支日報表3份、工作日報表9本、薪水支出傳票2本、債權人
    支出傳票1本、正本登錄集2本、帳冊3本、債務人分期切結
    書1本、債權人委託書3宗等物。
三、案經丙○○、戊○○分別訴由臺北縣政府警察局土城分局、
    永和分局分別報請臺灣板橋地方法院檢察署檢察官偵查後起
    訴。
    理    由
甲、證據能力：
    按刑事訴訟法第159 條第1 項雖規定，被告以外之人於審判
    外之言詞或書面陳述，除法律有規定外，不得作為證據；惟
    同法第159 條之5 第1 、2 項已規定，經當事人於審判程序
    同意作為證據，法院審酌該言詞陳述或書面陳述作成時之情
    況，認為適當者，亦得為證據。當事人、代理人或辯護人於
    法院調查證據時，知有第159 條第1 項不得為證據之情形，
    而未於言詞辯論終結前聲明異議者，視為有前項之同意（指
    同條第1 項之同意作為證據），此乃第159 條第1 項所容許
    ，得作為證據之例外規定之一。經查，本案被告、辯護人及
    檢察官，就本件以下所援用調查之證據於本案言詞辯論時均
    未主張有刑事訴訟法第159 條第1 項不得為證據之情形，併
    俱表示對證據能力不爭執，是本案以下經調查之證據均有證
    據能力，合先敘明。
乙、實體部分：
壹、被告庚○○、己○○、乙○○有罪部分：
一、認定犯罪事實所憑之證據及理由：
    訊據被告庚○○、己○○、乙○○固坦認其等為六六公司員
    工，六六公司業務範圍包括受債權人委託從事收取逾期應收
    帳款等業務，並於取得債款後，向債權人收取債款5 成之佣
    金，而庚○○為六六公司實際負責人，己○○、施閎仁則以
    底薪1 萬5000元及向債務人所收得債款中百分之10之佣金受
    僱於六六公司擔任外出催收人員，乙○○則以月薪2 萬元受
    僱於六六公司，嗣六六公司收受債權人林茅、王仁穗及林泰
    山之委託處理其等各對丙○○、丁○○、甲○○之債務催討
    案件，債務人還款時乃將款項匯入欣亞公司（負責人陳玉蘭
    ，已更名為陳昱瑄）在彰化銀行三重埔分行存款帳號0000-0
    0-00000-0-00帳戶等存摺帳戶內乙節不諱，就被告等前開坦
    認部分，經證人林茅、王仁穗、甲○○於警詢中證述在卷（
    見95年度偵字第27493號偵查卷第13頁、96年度偵字第7868
    號偵查卷第23至25頁、96年度偵字第11305號偵查卷第9至12
    頁），併有台北縣政府96年7月3日北府建登字第096042
    7412號函所附六六公司設立、歷次營利事業登記申請書等資
    料在卷可稽，且有應收帳款通知書、廣告單5疊、收款人名
    冊3張、案件登記簿1本、空白催收表單1包、電話聯絡簿1本
    、催收案件1宗、催收案件資料袋191宗、隨身硬碟1顆、催
    收筆記本日報表5本、簽收本1本、通訊錄1本、分期明細簿1
    本、員工切結書51份、收支日報表3份、工作日報表9本、薪
    水支出傳票2本、債權人支出傳票1本、正本登錄集2本、帳
    冊3本、債務人分期切結書1本、債權人委託書3宗等物扣案
    為憑，此部份事實堪以認定；然被告庚○○、己○○、乙○○均矢口否認有何恐嚇危害安全、毀損犯行，被告庚○○辯
    稱：其雖為六六公司實際負責人，施閎仁、己○○則為六六
    公司外出催收人員，然其嚴格要求施閎仁、己○○外出催收
    時需遵守決不使用暴力、決不傷害債務人等原則，是縱己○○、施閎仁在外討債時，有使用灑冥紙、丟雞蛋、潑灑油漆
    或言詞恐嚇等行為，亦係施閎仁、己○○個人行為，與其無
    關，其亦不知情，故其並無恐嚇、毀損犯行云云；被告己○○辯稱：在丙○○前開住處及工廠或戊○○前址住處灑冥紙
    或丟雞蛋、潑灑油漆等行為，是己○○個人所為，與其無關
    ，其本身並未對丙○○、蔡玉鳳、戊○○言詞恐嚇云云；被
    告乙○○則辯稱：其係負責六六公司清潔工作，雖一個月跟
    己○○、施閎仁外出2、3次，但僅負責顧車，並未隨同己○○、施閎仁對債務人為討債，當無何恐嚇、毀損犯行云云。
    然查：
(一)、就丙○○、蔡玉鳳如何於前揭犯罪事實欄二(一)所述時地，遭
    己○○、施閎仁、乙○○等人，以追討丙○○積欠林茅之債
    務為由，而丟擲雞蛋、灑冥紙、黏貼「應收帳款通知書、丙○○欠債還錢、天經地義、有錢不還、良心何在」等字條，
    併於鐵門或圍籬上潑灑油漆及以油漆書寫「我挺扁丙○○不
    爽攏來、欠＄不還」、「丙○○還錢」、「挺扁錢可以不還
    」等語，且向丙○○及蔡玉鳳以「不還錢，拖到山上」、「
    不還錢要給丙○○好看」等詞，恐嚇丙○○、蔡玉鳳等情，
    迭經證人丙○○、蔡玉鳳於警詢或偵查證述；及丙○○於原
    審審理中結證綦詳在卷（見95年度偵字第27493號偵查卷第8
    至12、345至354頁、本院卷(一)第282頁至第287頁）；而證人
    丙○○、蔡玉鳳前揭所證情節，與施閎仁於偵查中結證略以
    ：灑冥紙的事應該是我跟己○○做的，當時討債的人由我跟
    己○○，我有對丙○○資源回收場鐵門噴漆（我挺扁丙○○
    不爽攏來、欠＄不還）都是我的字，另外我在丙○○住家樓
    下噴漆，丙○○工廠的冥紙是我跟己○○丟的，除了我、己○○還有乙○○會去，不過他會在車上顧車，電話（95 年8
    月15日至9月15日誰打電話給丙○○、蔡玉鳳恐嚇「幹你娘
    」、「不還錢要給你好看」）是己○○在聯絡等語明確（見
    96年度偵字第17401號偵查卷第148、149頁）：庚○○於偵
    查中所供稱：丙○○那件是債權人自己來委託的，丙○○是
    己○○負責催收的，他去的時候，會帶施閎仁，他們事後都
    有跟我報告，丙○○那件是己○○去灑冥紙的等語（見96
    年度偵字第17401號偵查卷第155至156頁），均無不合；己○○亦不否認確於前揭事實欄二(一)所述時地與施閎仁同在現
    場，併眼見施閎仁灑冥紙、潑灑油漆乙節不諱；此外，丙○○前址住處及工廠遭人灑冥紙、潑油漆、張貼大字報或應收
    帳款催收通知書等情，亦有相片數幀附於偵查卷（見95年度
    偵字第27493號偵查卷第24至29頁）為憑，凡此各情，俱見
    證人丙○○、蔡玉鳳前揭證述，洵屬有據，堪以採信；從而
    ，丙○○、蔡玉鳳於前揭事實欄二(一)所述時、地，遭施閎仁
    、己○○、乙○○為恐嚇危害安全、毀損等情，堪以認定，
    被告庚○○、己○○、乙○○否認犯行，容係渠等事後卸責
    之詞，無足採信。
(二)、就戊○○如何於前揭犯罪事實欄二(二)所述時、地，遭施閎仁
    及斯時蓄髮綁馬尾之己○○2人，以灑冥紙，於大門黏貼「
    應收帳款通知書」、「丁○○欠債還錢天經地義別再逃避」
    之大字報，並向戊○○出言恫稱「丁○○欠我們錢你們不要
    包庇她，叫她出來還錢，否則你們全家都有事，要給你們全
    家好看」等語各情，經證人戊○○迭於警詢證述、偵查結證
    綦詳在卷（見96年度偵字第7868號偵查卷第26至28頁、96年
    度偵字第17401號偵查卷第350至351頁）；而證人戊○○前
    揭所證情節，與施閎仁於偵查中結證略以：戊○○（丁○○
    的妹妹）討債的事件，我去那裡貼過大字報，灑冥紙的事應
    該是我跟己○○做的，當時討債的人由我跟己○○，灑冥紙
    是我跟己○○一起做的，95年11月20日中午我跟己○○假裝
    說有快遞，己○○打電話給丁○○的家人，開門之後，我們
    問丁○○在不在，我沒說丁○○欠我們錢，你們不要包庇她
    ，叫她出來還錢，否則你們全家都有事，但是我跟己○○都
    在場，如果有說，應該是己○○說的等語（見96年度偵字第
    17401號偵查卷第148至150頁）；證人庚○○於偵查中結證
    稱：丁○○那件我比較不清楚，不過應該是己○○跟施閎仁
    是灑冥紙的等語（見96年度偵字第17401號偵查卷第156頁）
    ，亦無不合；參核己○○亦不否認確於前揭事實欄二(二)所述
    時地與施閎仁同在現場，併眼見施閎仁灑冥紙乙節不諱；此
    外，戊○○前址住處遭人灑冥紙、張貼大字報等情，亦有相
    片數幀附於偵查卷（見96年度偵字第7868號偵查卷第29至32
    頁）為憑；據此，足徵證人戊○○前揭證述，應可信實，是
    戊○○於前揭事實欄二(二)所述時、地，遭施閎仁、己○○為
    恐嚇等情，堪以認定，被告庚○○、己○○否認犯行，容係
    事後卸責之詞，尚無足採。
(三)、依諸庚○○於偵查中結證稱：己○○從93年就到公司上班，
    他之前是在欣亞公司上班，之後到六六，在95年12月去當兵
    ，丙○○是己○○負責催收的，他去的時候會帶施閎仁，丙○○那件是己○○去灑冥紙的，丁○○那件我比較不清楚，
    不過應該是己○○跟施閎仁去灑冥紙的（見96年度偵字第17
    401號偵查卷第155、156頁）；另施閎仁於95年8、9月間進
    入六六公司，施閎仁較己○○晚進入六六公司乙節，經施閎
    仁供述在卷，且為被告己○○所是認；參核證人丙○○於警
    詢中證述：己○○即係對丙○○為前揭恐嚇及毀損之人沒錯
    ，己○○還帶了2個人來，己○○從95年8月15日至95 年9月
    19日期間，每隔幾天就到丙○○公司及住家噴漆、灑冥紙等
    至少已有10幾次，其中己○○當面對丙○○說是不是要把丙○○拖到山上才要還錢，要給丙○○好看，不然就用電話說
    幹你娘，不還錢就要丙○○好看等；偵查中結證稱潑紅色、
    黑色油漆在丙○○住處整棟公寓的樓梯間，做這些事都是年
    輕人，有包含己○○，綁馬尾的就是己○○（見95年度偵字
    第27493號偵查卷第12、346、350頁）；證人戊○○於偵查
    中證述：我只記得來我家的都是固定2個年輕人，有一次我
    報警，他們還有跟警方說到話，一個有綁馬尾，都是綁馬尾
    的人在說話，我開門後綁馬尾就問我是不是丁○○，我說不
    是，他們說要我們還錢，不要包庇她，要不然要我們全家好
    看，不然全家都有事等語（見95年度偵字第27493號偵查卷
    第350頁），顯見己○○與施閎仁2人固均在丙○○、戊○○
    前開處所以討債為由，而與丙○○、戊○○進行對談、互動
    ，然此等己○○偕同施閎仁與丙○○、戊○○對談之場合，
    己○○與施閎仁相較之下，容或因己○○較早進入六六公司
    從事催收債務而較有經驗，因而於此等催收場合俱係由己○○居於主導發話地位，施閎仁則在旁助勢附合，丙○○、戊○○因而對己○○留下深刻印象，戊○○甚而指稱都是綁馬
    尾的己○○在講話等語明確，顯見被告己○○與被告施閎仁
    就事實欄二(一)、(二)所述恐嚇、毀損行為，彼此相互間，具有
    犯意聯絡、行為分擔甚明，是被告己○○辯稱：在丙○○前
    開住處、工廠或戊○○前址住處灑冥紙或丟雞蛋等行為，是
    施閎仁個人所為，與其無關，且其本身並未對丙○○、蔡玉
    鳳、戊○○言詞恐嚇云云，顯係其事後卸責之飾詞，不足採
    信。
(四)、按共同實行犯罪行為之人，在合同意思範圍以內，各自分擔
    犯罪行為之一部，相互利用他人之行為，以達其犯罪之目的
    者，即應對於全部所發生之結果，共同負責，不問犯罪動機
    起於何人，亦不必每一階段犯行，均經參與。又關於犯意聯
    絡，不限於事前有所協議，其於行為當時，基於相互之認識
    ，以共同犯罪之意思參與者，亦無礙於共同正犯之成立。且
    數共同正犯之間，原不以直接發生犯意聯絡者為限，即有間
    接之聯絡者，亦包括在內。數人間並不限於事前謀議，即僅
    於行為當時有共同犯意之聯絡者，仍屬之。其表示之方法，
    不以明示通謀為必要，即相互間有默示之合致，亦無不可。
    從而除共謀共同正犯，因其並未參與犯罪構成要件之實行而
    無行為之分擔，僅以其參與犯罪之謀議為其犯罪構成要件之
    要素，故須以嚴格之證據證明其參與謀議外，其餘已參與分
    擔犯罪構成要件行為之共同正犯，既已共同實行犯罪行為。
    則該行為人，無論係先參與謀議，再共同實行犯罪，或於行
    為當時，基於相互之認識，以共同犯罪之意思參與，均成立
    共同正犯。又刑法關於正犯、從犯之區別，係以其主觀之犯
    意及客觀之犯罪行為為判斷標準，凡以自己犯罪之意思而參
    與犯罪，無論其所參與者是否係犯罪構成要件之行為，皆為
    正犯；其以幫助他人犯罪之意思而參與犯罪，所參與者苟係
    犯罪構成要件之行為，亦為正犯；必以幫助他人犯罪之意思
    而參與犯罪，所參與者又為犯罪構成要件以外之行為，始為
    從犯。查本件被告被告乙○○雖辯稱其只負責顧車，並未隨
    同己○○、施閎仁對債務人為討債，故未有恐嚇、毀損犯行
    云云，然查：
１、庚○○係六六公司實際負責人，僱用林美秀、施閎仁、己○○、王志均、乙○○等5 人從事催收工作，林美秀是負責催
    收接案，其他4 人則負責在外催收帳款等情，經庚○○於警
    詢中證述明確在卷（見96年度偵字第17401 號偵查卷第6 頁
    ），已見乙○○在六六公司確係擔任在外催收帳款人員無誤
    ；參核乙○○亦因執行催收事務，而就所負責案件詳實依各
    日之催收進度填載工作日報表等情，亦有乙○○所填製之96
    年3 月、96年4 月之工作日報表2 份扣案為憑；據此，果乙○○於六六公司擔任之業務，僅止於與己○○、施閎仁同行
    搭車外出討債時，負責顧車而對討債事宜俱無所悉，乙○○
    又何須填寫工作日報表？庚○○又何以供稱乙○○是負責在
    外催收帳款等語如前？俱徵乙○○確亦擔任六六公司之在外
    催收人員，且對催收事務之處理，顯有認識亦參與處理無疑
    ，已見被告乙○○前揭所辯，顯係其事後臨訟飾卸之辯詞，
    不足採信。
２、次就乙○○是否曾至丙○○位於臺北縣三峽鎮○○路○段25
    之3號資源回收工廠參與債務催討乙節，經檢察官於偵查中
    播放乙○○於96年7月26日至臺灣板橋地方法院檢察署應訊
    時之錄影光碟與丙○○辨識後，丙○○明確指認乙○○確曾
    至丙○○前址工廠在卷（見95年度偵字第27493號偵查卷第
    350頁）；證人施閎仁亦於偵查中結證稱：（除了你、己○○還有何人前往恐嚇丙○○？）乙○○會去等語在卷（見96
    年度偵字第17401號偵查卷第149頁），是乙○○確參與催收
    丙○○債款案件之處理併至丙○○前址工廠無疑；而施閎仁
    、己○○外出討債時所乘車牌號碼FE-0925號自小客車係六
    六公司所提供，但車主登記為乙○○，討債時所用的油漆跟
    冥紙車上本來就放在車子後車廂，乙○○有跟施閎仁、己○○說出去要小心，他知道我們會噴漆，施閎仁剛去公司的時
    候，討債的工具（如油漆等）都放在車上等情，經證人施閎
    仁於偵查中證述在卷（見96年度偵字第17401號偵查卷第147
    、151、334頁）；佐以乙○○自（六六）公司開始經營時起
    ，就在那邊工作至今，公司經營已有2、3年時間，公司營運
    業務係房屋買賣及替人討債，隨己○○、施閎仁出去討債僅
    是顧車子，平均1個月大約2、3次等情，為乙○○於偵查中
    所自承在卷（見96年度偵字第17401號偵查卷第160、161頁
    ）；是依諸乙○○任職於六六公司期間甚長，平均1個月隨
    同施閎仁、己○○外出討債大約2、3次，六六公司甚而將己○○等人外出討債時所乘之前揭自小客車登記為乙○○所有
    各情，俱見乙○○與六六公司間之關係淵源甚深，且乙○○
    於任職六六公司期間，非僅在六六公司內擔任清潔工作而乃
    實際外出接觸討債事務甚明；兼衡討債時所用的油漆跟冥紙
    本來就放在車子後車廂，乙○○有跟施閎仁、己○○說出去
    要小心，他知道我們會噴漆，施閎仁剛去公司的時候，討債
    的工具（如油漆等）都放在車上等情，業經施閎仁證述如前
    ，據此，以乙○○隨同施閎仁等人外出討債之次數非微，對
    己○○、施閎仁外出討債時之手法為何、討債時所乘登記為
    其所有之車內置有冥紙、油漆等物各情，焉能諉為不知！參
    核茍非乙○○對施閎仁等人為達促使債務人丙○○還款之目
    的，採取以言詞恐嚇、使用丟雞蛋、灑冥紙等足以使人心生
    畏懼或潑噴油漆毀損他人物品之討債手法，均有所認識，而
    有將施閎仁、己○○前揭討債手法視為自己行為之意，則以
    討債事務之處理，已有己○○、施閎仁2人相偕為伴，人數
    非少，乙○○又何須仍與己○○、施閎仁同行？乙○○又何
    須對施閎仁囑咐出去要小心，且經施閎仁明確證稱乙○○知
    道我們會噴漆等語如前！俱徵被告乙○○與施閎仁、己○○
    間，就施閎仁、己○○如事實欄二(一)所述言詞恐嚇、丟雞蛋
    、灑冥紙、潑灑油漆等恐嚇、毀損行為，具有犯意聯絡、行
    為分擔而屬共同正犯；是縱被告乙○○前揭辯稱其與施閎仁
    、己○○外出討債時，僅負責顧車云云屬實，因渠等事前即
    互有謀議之行為，縱僅推由其中數人為之，乙○○仍應就己○○、施閎仁前揭毀損、恐嚇犯行同負其責，被告乙○○辯
    稱，其未參與討債，僅負責顧車，故未有恐嚇、毀損犯行云
    云，顯係其事後飾卸之語，尚無足取。
(五)、又按二人以上以自己共同犯罪之意思，事前同謀，推由其中
    部分之人實行，其未參與實行之共謀者，為學說上所稱之共
    謀共同正犯，依司法院釋字第一○九號解釋，固仍成立共同
    正犯；且刑法第十六次之修正，除排除陰謀與預備之共同正
    犯外，其餘共謀共同正犯之成立並不受影響。查本件被告庚○○雖以施閎仁、己○○等人於任職六六公司期間，按月簽
    立之約聘切結書上，已載明在外催收帳款人員執行催收應遵
    循「絕不使用暴力」、「絕不傷害債務人」之原則，若有違
    背而涉及刑責，由催收帳款人員自行負責等字句，辯稱其已
    嚴格禁止施閎仁等人為恐嚇、毀損犯行，是縱己○○、施閎
    仁在外討債時，有使用灑冥紙、丟雞蛋、潑灑油漆或言詞恐
    嚇等行為，亦係施閎仁、己○○個人行為，與其無關，其亦
    不知情，故其並無恐嚇、毀損犯行云云。然查：
１、衡諸庚○○係六六公司實際負責人，僱用林美秀、施閎仁、
    己○○、王志均、乙○○等5 人從事催收工作，林美秀是負
    責催收接案，其他4 人則負責在外催收帳款。他們事後都有
    跟庚○○報告，應收帳款通知書是公司提供的，做法一開始
    會投名片（都會說王先生，並留手機0000000000），對方不
    理的話，再貼應收帳款通知書，再不理的話，他們會先在公
    司寫大海報帶到債務人住所處貼，公司有給他們車子（TOYO
    TA、藍黑色、車主是乙○○）去催討，車子平日都放在公司
    前面等情，經庚○○於偵查中供認在卷（見96年度偵字第17
    401號偵查卷第155至156頁），是以庚○○為六六公司實際
    負責人，併為施閎仁、己○○、乙○○等人之主管，六六公
    司甚而提供公司車輛（車牌號碼FE-0925號）與施閎仁等人
    討債外出時之交通工具，而該車牌號碼FE-0925號自小客車
    平日即停放於公司前，施閎仁等人且將外出討債事宜報告庚○○，則身為六六公司實際負責人之庚○○對平日停放於公
    司前，提供己○○外出討債時之自小客車上備有油漆、冥紙
    等物，己○○等人外出討債時之手法為何，如何能諉為不知
    ！其辯稱不知己○○等人之討債手法云云，顯係事後卸責之
    詞，不足採信。
２、況證人施閎仁就任職六六公司擔任催收債務人員時討債手法
    之學習、對債務人討債之過程俱向庚○○報告聽從其指示，
    庚○○且會主動告知己○○、施閎仁於施閎仁等人對債務人
    為灑冥紙等行為後，債務人是否即清償款項等情，迭於警詢
    證述、偵查結證略以：庚○○在我剛去上班的時候有說要我
    學己○○如何討債，庚○○有跟我提公司討債偶爾會用潑油
    漆、灑冥紙、丟雞蛋的方式，而且要我們避免不要被人看到
    。潑灑油漆、丟雞蛋、灑冥紙的手法是公司要我跟著己○○
    做事，跟他學，公司應該多少知道我們的手法，我們討完債
    後，之前我剛進公司，所以都是由己○○跟上面報告我們討
    債的手法，己○○當兵後，就由我跟上面報告。我剛去公司
    的時候，討債的工具（如油漆等）都放在車上。討債時所貼
    的大字報跟筆是公司提供的，我們通常會在公司的1樓寫好
    ，再去張貼，內容如（欠債還錢別再逃避等等），內容是因
    為我比己○○晚進公司，我看他都這樣寫，所以我這樣寫，
    庚○○跟我說只要沒有寫到（死、或是傷害的話）就不是恐
    嚇。討債時所用的油漆跟冥紙車上本來就放在車子的後車廂
    ，那時跟己○○一起討債的時候就有這些東西，討債用的東
    西在95年8、9月有使用，在96年7月初報廢，車子是TOYO TA
    的轎車，顏色是藍黑色，車號是FE-0925號，車主是乙○○
    ，車子是公司車，冥紙跟油漆只有用在丙○○討債那一次，
    後來因為丙○○去報案所以公司就把車上的油漆跟冥紙清掉
    ，至於戊○○（丁○○的妹妹）討債的事件，我去那裡貼過
    大字報，灑冥紙的事應該是我跟己○○做的，我們討債方式
    如（潑油漆、灑冥紙、丟雞蛋）公司事後會知道，因為我們
    會跟公司說，不過自從王文宏的事件後，我們在95年12月做
    完筆錄後，公司就禁止我們使用這些方式，丁○○跟丙○○
    的討債事件發生在王文宏之前。庚○○會告訴己○○何人沒
    有交錢，債務人沒有交錢才會去潑油漆、灑冥紙、丟雞蛋。
    潑油漆、丟雞蛋後，債務人有無還款，因為我們會跟庚○○
    報告我們討債的事，所以庚○○會主動告訴我們。公司跟我
    說，跟著己○○做，就會賺錢，討債的金額我們公司可以分
    50%，我再向公司抽取1成佣金等語綦詳在卷（見96年度偵字
    第17401號偵查卷第151、334、147、148、335、27頁）；而
    質諸被告施閎仁於偵查、及原審審理中固為認罪陳述，然其
    以證人身分就共同被告庚○○之共犯情節於偵查、原審審理
    中為證述時，則俱語多迴護，此諸如其於原審審理中雖仍證
    稱是庚○○要其跟己○○學習，但關於所學習的內容則證稱
    是看怎樣去找債務人，怎樣聯繫債權人，請債權人去聲請債
    務人地址，然後我們去找債務人云云，其即未再具體提及其
    前揭偵查中所述討債手法學習之細節，而僅泛稱於偵查中結
    證所言都是實話等語（見原審卷96年12月5日審理筆錄），
    顯見施閎仁對庚○○應尚無刻意誣陷庚○○而為虛偽證述之
    理；況參酌被告施閎仁（下以A表示）以0000000000號與庚○○（下以B表示）所使用之0000000000號行動電話門號通
    聯之下列通訊監察譯文內容即：(1)「A：你在樓下嗎，可以
    幫我看一下傅華玲的電話，剛那個李仔打電話來，他說有一
    位大哥要處理，我覺得那個應該是『賊頭』，他約明天下午
    2點，我看債權人有沒有要出面，『賊頭』婊婊的，他約在
    公共場所西雅圖咖啡，讓姐阿跟債權人進去講，我們在外面
    等，我也怕他們捉弄。B：嗯，對，要小心，你要問債權人
    就對了。A：問他明天有沒有要去。B：電話0000000000號。
    A：看怎樣再打給你。」(2)「A：華哥，他說改日期了，他說
    要籌一些錢再跟我們講。B：改何時？A：下禮拜。B：沒有
    關（係），可是我們要小心，不要有動作，因為他們是『賊
    頭』，你沒有跟他怎樣嗎？A：沒有。B：沒有就好，要保守
    一點。」(3)「A：華哥。B：黃勝雄星期一匯7000元。A：黃
    寶良有匯3萬嗎？B：中國信託的我沒去看。A：楊燕玲有匯
    嗎？B：有，黃寶良匯那一本？A：我不知道，那是姐阿去簽
    的。B：匯陳兆楨那一本，沒有匯。A：他說有去匯。B：我
    等一下再去刷。」(4)「A：華哥，現在他這裡只收到15萬4千
    而已，剩下的要3天，要等到初五領錢才有。B：15萬4千先
    跟他收，其他的叫他匯到戶頭。B：你們在22號嗎我在門口
    馬上進去。A：好。」(5)「A：華哥。B：晚上你們3個人有沒
    有空，今天公司聚餐。A：我問阿志一下，應該可以。B：早
    上開庭怎樣？A：鄭宏博有一案件被判刑，另黃泉剛應該今
    天會匯，最晚明天早上會匯，駱美鳳說這段時間沒什麼錢，
    要到5日才有。B：都延到下個月，再來張秋美呢？A：他說
    匯3500元。B：1萬元分1、2個月匯不滿，太扯了，如困（應
    係『果』字之誤）他家知道的話，就去他家『盧』一下。A
    ：他說10日的話就會每個月按時。B：你聽他放臭屁。A：看
    他10日有沒有匯，如果沒有的話就去跟他…，另外郭麗琴說
    要下午收攤再轉帳。B：好，還有嗎？A：張忠文說早上會去
    用。B：怎麼沒有，我剛才去刷回來而已，全部都刷過。A：
    張忠文應該沒問題。B：好。」（見96年度偵字第1740 1 號
    偵查卷第72至74、84、105至106頁），依該等通訊監察譯文
    內容顯示，施閎仁確於向債務人討債過程中，隨時與庚○○
    聯繫報告聽從其指示甚明，此情亦與偵查卷附之施閎仁、己○○等人簽立之約聘切結書第1條所載明：甲方（即催收債
    務人員）每日執行催收業務時，須向主管回報催收行程、時
    間、地點、進度，以便乙方（即六六公司）隨時控管催收過
    程，併適時適宜支援甲方之規定相符，俱徵證人施閎仁前揭
    證述對債務人討債之過程俱向庚○○報告等語洵屬有據，應
    與事實相符，堪以採信，是己○○、施閎仁、乙○○確於每
    日執行催收業務時，向主管庚○○回報催收行程、時間、地
    點、進度，以便庚○○隨時控管催收過程，併適時適宜支援
    ，可以認定，併佐以前揭(五)、１所述事證，堪認庚○○對己○○、施閎仁、乙○○於討債之際使用如何之討債手法、該
    等討債手法包含如事實欄所述恐嚇、毀損手段，自應均知之
    甚詳；是被告庚○○辯稱：己○○、施閎仁在外討債時，縱
    有使用灑冥紙、丟雞蛋、潑灑油漆或言詞恐嚇等行為，然其
    並不知情云云，顯係事後卸責之詞，不足採信。
３、又以前揭通訊監察譯文內容(5)所示被告庚○○詢問施閎仁有
    關債務人張秋美債務還款情形時，經被告施閎仁報告後，庚○○認張秋美之分期還款情形不佳，並指示施閎仁去張秋美
    家「盧」一下，施閎仁緊接向庚○○報告稱張秋美若未確實
    按期還款，則將再次尋找張秋美，而施閎仁對此時將對張秋
    美所採之討債手法雖於言談中刻意隱晦，然庚○○竟即接稱
    好等語如前；參酌己○○、施閎仁、乙○○確於每日執行催
    收業務時，向主管庚○○回報催收行程、時間、地點、進度
    ，以便庚○○隨時控管催收過程，併適時適宜支援，庚○○
    因而對己○○、施閎仁、乙○○如事實欄所述恐嚇、毀損之
    討債手法應知之甚詳，業如前述，足認庚○○乃更於己○○
    等人實施前揭討債手法後，以債務人是否業因之還款再據以
    決定是否賡續推由己○○等人復採取前揭討債手法，以共同
    達到促使債務人還款之目的甚明。
４、再稽徵施閎仁前揭偵查中證述內容，果庚○○確要求在外催
    收帳款人員之施閎仁等人執行催收應遵循「絕不使用暴力」
    、「絕不傷害債務人」之原則，庚○○竟何以於施閎仁甫任
    職六六公司擔任外出催收帳款人員時，即已告知討債手法包
    含潑油漆、灑冥紙、丟雞蛋等方式，併要施閎仁跟隨己○○
    學習討債手法？足見庚○○之用意無非在於使施閎仁於催討
    債務時，遇債務人託詞無力清償或延期還款，為達促使債務
    人還款之目的，可經由向己○○學習之途徑，以共同具體運
    用前揭討債手法！庚○○且為避免己○○、施閎仁採取該等
    討債手法時為人目擊增生事端，更叮囑施閎仁為此等討債手
    法時，避免被人看到等語如前；此外，稽諸庚○○對施閎仁
    、己○○張貼於債務人處所之大字報內容，更教導施閎仁等
    不可提及死、或是傷害的話，其目的顯係避免其等留下討債
    手法涉及恐嚇之明確犯罪事證，凡此各情，俱徵被告庚○○
    對施閎仁等人之討債手法應居於主導地位，庚○○與己○○
    、施閎仁、乙○○併係以如事實欄二所述恐嚇、毀損之分工
    討債手法，共同達到促使債務人還款之目的甚明，從而，被
    告庚○○所執前揭約聘切結書上所載「在外催收帳款人員執
    行催收應遵循『絕不使用暴力』、『絕不傷害債務人』之原
    則」等字樣顯係為掩飾其等非法行為之表徵，自不足執為有
    利於被告庚○○之認定。
５、復參酌丙○○、蔡玉鳳、戊○○前揭如事實欄二(一)、(二)所述
    期間內遭恐嚇、毀損之情事，其期間非短、次數非微，施閎
    仁併已明確證稱有將前揭對丙○○、戊○○等催討過程告知
    庚○○，債務人沒有交錢才會去潑油漆、灑冥紙、丟雞蛋等
    語如前，茍非庚○○對施閎仁等人為達促使債務人丙○○、
    丁○○還款之目的，採取以言詞恐嚇、使用丟雞蛋或灑冥紙
    等足以使人心生畏懼或潑噴油漆毀損他人物品之討債手法，
    均有所認識，且有將施閎仁、己○○前揭討債手法視為自己
    行為之意，庚○○又何須事先對施閎仁、己○○叮囑潑油漆
    、灑冥紙、丟雞蛋時避免為人看到等語如前！庚○○又何以
    在施閎仁等人對債務人為恐嚇、毀損犯行後，與施閎仁等人
    聯繫確認債務人是否因此而還款？顯見被告庚○○與施閎仁
    、己○○、乙○○間，就施閎仁、己○○、乙○○各如事實
    欄二(一)、(二)所述言詞恐嚇、丟雞蛋、灑冥紙、潑灑油漆等恐
    嚇、毀損行為，事前及事中均有犯意聯絡甚明，故庚○○雖
    未親自為上揭恐嚇、毀損犯行，惟其事先既已與己○○、施
    閎仁、乙○○等人謀議以上述方法催討債務，而推由己○○
    、施閎仁、乙○○出面為之，仍應負共謀共同正犯刑責。被
    告庚○○雖以前詞置辯，否認上揭恐嚇、毀損犯行云云，應
    係其事後卸之詞，尚難採信。
(六)、證人即同案被告己○○固於警詢、原審審理中證稱：沒有灑
    冥紙跟出言恐嚇，是施閎仁自己做的，其僅是教導施閎仁關
    於法律上如何提告之事（見原審卷97年1月16日審理筆錄）
    ；證人即同案被告乙○○亦於警詢、偵查中證稱：絕不會以
    暴力討債收帳，我們都用合法程序等語在卷；然己○○、乙○○與施閎仁同為本案事實欄二(一)、(二)所述行為之共犯，則
    己○○、乙○○所述顯涉其等自身刑責，所證已難憑信；況
    施閎仁與己○○、乙○○、庚○○就事實欄二(一)所述行為，
    施閎仁與己○○、庚○○就事實欄二(二)所述行為，應屬共犯
    ，事證如前，亦尚無從執己○○、乙○○前揭證述茲為有利
    於被告庚○○之認定。
(七)、又證人林美秀雖於警詢、偵查、原審審理中亦證稱：灑冥紙
    及恐嚇言語不是我們公司員工所為，沒有人指揮施閎仁去從
    事對債務人恐嚇行為，公司嚴格禁止使用暴力還有恐嚇云云
    在卷；然林美秀在六六公司係擔任文書處理，是以林美秀之
    職務性質，並不知道六六公司催收人員在外催收的實際手法
    為何，經林美秀於原審審理中證述在卷（見原審卷97年1月
    16日審理筆錄），則林美秀依其職務性質，既未能知悉施閎
    仁等催收人員實際討債手法為何，自無從執林美秀前開證詞
    遽為有利於被告庚○○、乙○○、己○○之認定。
(八)、按告訴人、證人之陳述有部分前後不符，或相互間有所歧異
    時，究竟何者為可採，法院仍得本其自由心證予以斟酌，非
    謂一有不符或矛盾，即應認其全部均為不可採信；尤其關於
    行為動機、手段及結果等之細節方面，告訴人之指陳，難免
    故予誇大，證人之證言，有時亦有予渲染之可能；然其基本
    事實之陳述，若果與真實性無礙時，則仍非不得予以採信。
    （最高法院著有七十四年臺上字第一五九九號判例可資參照
    。）本件被害人蔡玉鳳於偵查中固未具體提及遭被告己○○
    等人言詞恐嚇，然細譯蔡玉鳳偵查中結證內容：（你有沒有
    『親眼』目睹你的住家跟倉庫遭人恐嚇的情形）我沒有看到
    是何人潑油漆灑冥紙、丟雞蛋等行為，不過我有看過綁馬尾
    的人來我家要債，我看過綁馬尾的人都固定會帶1、2人來我
    家跟我先生要債，但己○○以外的其他人，我沒有注意長相
    ，潑油漆、灑冥紙等行為都是在跟我先生要不到債後的第二
    、三天就會發生，我沒有當場看到是何人潑油漆灑冥紙、丟
    雞蛋等，我先生除了欠林茅錢之外，沒有欠其他人大筆錢等
    語在卷（見95年度偵字第27493號偵查卷第351頁），顯見蔡
    玉鳳旨在針對檢察官提問有無親眼目擊恐嚇情事，回答強調
    雖未具體親眼目擊何人潑油漆灑冥紙、丟雞蛋等行為，然此
    等情事，乃在己○○等人要債未果後2、3日旋即發生，蔡玉
    鳳顯係意指己○○等人與灑冥紙之行為具有高度關聯，是尚
    無從以蔡玉鳳斯時未提及另遭被告己○○等人言詞恐嚇，遽
    認蔡玉鳳之證詞因與丙○○之證述有所未合，而有重大瑕疵
    併認蔡玉鳳之證詞不足採；又丙○○於95年8月15日起至同
    年9月19日，戊○○於95年11月20日起至同年11月26日止，
    分遭被告等人恐嚇、毀損等情，事證如前，雖丙○○、戊○○就其等分遭恐嚇情事之次數、人數，於警詢、偵查或原審
    審理中證述內容，或有未盡相符之處，然此容係因其等記憶
    能力隨離案發時間愈久，記憶愈趨模糊所致，況其等就確遭
    己○○率人以前揭事實欄二(一)、(二)所述手法恐嚇、毀損此一
    攸關被告等人有無涉案案情部分之證述，則始終相合，是尚
    無從因其等關於分遭恐嚇情事之次數、人數，於警詢、偵查
    或原審審理中證述內容，或有未盡相符之處，遽認其等證述
    不足採，併此敘明。
(九)、又戊○○前址住處，乃於95年11月20日遭己○○等人言詞恐
    嚇，同年月22、23日，在前址住處張貼大字報，同年24日灑
    冥紙、同年月25、26日張貼催收單等情，經證人戊○○於警
    詢中證述綦詳在卷（見96年度偵字第7868號偵查卷第27頁）
    ，顯見己○○等人於前開期日乃各對戊○○採取前述不同之
    討債手法甚明，且己○○等人於95年11月22、23日乃對戊○○住處採取張貼大字報行為，尚無同時搭配其他灑冥紙、言
    詞恐嚇行為甚明，則施閎仁於警詢中所稱我們有貼大字報，
    但沒有灑冥紙，也沒有對話，當天她也請警察到場，我們沒
    有恐嚇她等語，施閎仁前揭警詢中所稱戊○○請警察到場之
    日，經與戊○○前揭證述相對照，顯係指95年11月22、23日
    ，而該等期日己○○等人除張貼大字報催促還錢外，既尚無
    何其他灑冥紙、言詞恐嚇行為，則警察到場未對己○○等人
    採取採取何具體作為，亦難執此即謂戊○○證述有何悖於情
    理之處而不足採，併此敘明。
(十)、按刑法第305條之恐嚇危害安全罪，所稱以加害生命、身體
    、自由、名譽、財產之事，恐嚇他人者，係指以使人生畏怖
    心為目的，而通知將加惡害之旨於被害人而言，最高法院52
    年臺上字第751號判例意旨可資參照；又所謂恐嚇，指凡一
    切言語、舉動足以使人生畏怖心者均屬之，而該言語或舉動
    是否足以使他人生畏怖心，應依社會一般觀念衡量之。再，
    冥紙為供往生者死後在冥界所使用之金錢，撒冥紙客觀上即
    有意味他人家中將有人死亡之意思，另雞蛋易碎裂則仍蓄意
    持以丟擲，亦足使人產生生命脆弱之聯想，此均為社會上一
    般觀念所得認知，是被告等人以灑冥紙、丟雞蛋等舉措，「
    不還錢，拖到山上」、「不還錢要給丙○○好看」、「丁○○欠我們錢，你們不要包庇她，叫她出來還錢，否則你們全
    家都有事，要給你們全家好看」等言詞，據以恫嚇丙○○、
    蔡玉鳳、戊○○，丙○○、蔡玉鳳、戊○○等人併已明確證
    稱因被告等人前揭行為而心生畏懼在卷，則被告等前揭作為
    ，自屬恐嚇危害安全犯行無誤，被告庚○○之辯護人為被告
    之利益辯護稱，被告等此舉僅表達抗議與不滿，難認屬恐嚇
    云云，容有誤會，併此敘明。
(十一)、綜上各情所述，被告庚○○、己○○、乙○○前揭恐嚇危害
    安全、毀損等犯行，事證明確，堪以認定。
(十二)、按當事人、代理人、辯護人或輔佐人聲請調查之證據，法院
    認為不必要者，得以裁定駁回之。下列情形，應認為不必要
    ：１、不能調查者。２、與待證事實無重要關係者。３、待
    證事實已臻明瞭無再調查之必要者。４、同一證據再行聲請
    者，刑事訴訟法第163條之2、第1項第2項分別定有明文。次
    按當事人聲請調查之證據，須與待證事實具有重要之關係，
    且在客觀上屬認定事實及適用法律之基礎，並確有調查之必
    要性及可能性。即所聲請調查之證據，必須兼具證據之關聯
    性、證據調查之必要性、證據調查之可能性，始合乎法院應
    予調查之證據，觀之刑事訴訟法第一百六十三條之二之規定
    自明（最高法院93年台上字第2080號判決意旨參照）。經查
    ：
    １、被告庚○○於原審言詞辯論終結後，雖執其於原審97年
        2月20日言詞辯論時，關於扣案隨身硬碟1 顆內之施
        閎仁向臺灣雲林地方法院所具狀之刑事補充答辯狀檔案
        內容係由何人所寫；扣案紅色筆記本是否被告庚○○
        所有，其內容是否庚○○登載、與本案是否有關等之供
        述；被告乙○○是否為本案共犯等情，認有再陳述之
        必要，而請求再開言詞辯論等語；原審已於原判決中說
        明本案並未以扣案隨身硬碟1顆內之前揭施閎仁臺灣雲
        林地方法院所具狀之刑事補充答辯狀檔案內容、扣案紅
        色筆記本是否為被告庚○○所有及其內登載之內容，執
        為認定被告庚○○有前揭犯行之直接物證，且被告庚○○、乙○○本案犯行事證已臻明確，認無再開言詞辯論
        之必要，核無不當。
    ２、被告庚○○、乙○○及共同選任辯護人當庭聲請及具狀
        聲請傳訊下列證人，分別欲證明下述事實：
         (1)陳兆楨。待證事實：六六公司之催收債款流程及有
           無使用非法手段催收債款云云。
         (2)林美秀。待證事實：乙○○擔任司機之工作範圍為
           何？有無參與催討債務？
         (3)乙○○。待證事實：庚○○於業務催討債務時，有
           無囑咐具體催討務方式？
         (4)己○○。
           待證事實：庚○○於業務催討債務時，有無囑咐
         (5)丙○○、戊○○。
           待證事實：被害人張、曾2人是否認識被告庚○○？
         (6)庚○○。待證事實：乙○○擔任司機之工作範圍為
           何？有無參與催討債務？
         經查：被告及共同選任辯護人聲請傳訊證人陳兆楨部
         分，因該證人欲證明之事項與本案待證事實並無重要
         關係，故無傳訊之必要關聯性。次查，證人林美秀、
         己○○、乙○○3人均已於原審97年1月16日審判期日
         證述在卷（林美秀部分見原審卷2第34頁至39頁、己○○部分見同卷第39頁至44頁、乙○○部分見同卷第44
         頁至第46頁）；而證人即被害人丙○○亦曾於原審96
         年12月5日審判期日到庭證述在卷（見原審卷1第282頁
         至287頁），此3位證人均已於原審行交互詰問證述明
         確，故無再行傳訊之必要。又被害人戊○○亦經原審
         傳訊送達傳票經寄存送達，證人未依期到庭作證，嗣
         經檢察官捨棄傳喚而未再傳喚，然其已於警詢及偵訊
         中結證在卷，且被告等所欲證明之待證事實已臻明瞭
         ，詳如前述，故所請再傳證人戊○○、庚○○等人，
         均核無再調查之必要，均併予敘明。
二、核被告庚○○、己○○、乙○○，就如事實欄二(一)所為，均
    係犯刑法第305條之恐嚇危害安全罪、同法第354條之毀損罪
    ；被告庚○○、己○○就如事實欄二(二)所為，均係犯刑法第
    305條之恐嚇危害安全罪。被告庚○○、己○○、乙○○與
    已經原審判決確定之施閎仁間就如事實欄二(一)所為恐嚇危害
    安全、毀損犯行，被告庚○○、己○○與施閎仁間就如事實
    欄二(二)所為恐嚇危害安全犯行，其等相互間，各具有犯意聯
    絡或行為分擔，均應各依共同正犯論處。至被告庚○○雖未
    親自實行恐嚇危害安全、毀損之犯行，然其係以共同犯罪之
    意思，併以如事實所述手法，推由被告己○○、施閎仁、乙○○下手實行犯罪之行為，自仍應論以共同正犯。被告庚○○、己○○、乙○○3人，與已判決確定之施閎仁間，就如
    事實欄二(一)所述期間內，數次恐嚇危害安全、毀損犯行；被
    告庚○○、己○○、施閎仁就如事實欄二(二)所述期間內之數
    次恐嚇犯行，係各為催討同筆債務，而在緊密相續之時間內
    ，至同一地點，對相同之人員所為，顯係基於同一犯意次第
    行之，所侵害之法益又均相同，應均係出於單一犯意接續而
    為，實質上自各僅構成一罪。又被告庚○○、己○○、施閎
    仁、乙○○，就如事實欄二(一)所述恐嚇危害安全、毀損犯行
    ，乃均各以一行為觸犯2罪名，為想像競合犯，應均各依刑
    法第55條規定，僅從一重之毀損罪處斷。至被告庚○○有如
    事實欄所述前科及刑之執行情形，有本院被告庚○○前案紀
    錄表在卷可參，是其於有期徒刑執行完畢後，5年以內故意
    再犯本件有期徒刑以上之數罪，均為累犯，就其前開所犯各
    罪，均應依刑法第47條第1項規定，各加重其刑。被告庚○○、己○○，就如事實欄二(一)、(二)所述之2次犯行，均各犯
    意個別，行為互殊，自均應分論併罰。
三、原審以被告庚○○、己○○、乙○○犯行明確，適用刑法第
    28條、第305條、第354條、第41條第1項前段、第47條第1項
    、第51條第5款、第55條，刑法施行法第1條之1，中華民國
    96 年罪犯減刑條例第2條第1項第3款、第7條、第9條、第10
    條第1項之規定，並分別審酌被告庚○○前於92年間，即因
    經營欣亞國際企業管理顧問有限公司，從事代人催討債款業
    務，與催收人員間基於共同妨害自由之犯意，或共同恐嚇之
    概括犯意，先後對債務人妨害行動自由、恐嚇並以強暴、脅
    迫使人行無義務之事，以達收取債款目的等行為，經臺灣高
    等法院以92年度上訴字第1152號判決判處有期徒刑6月，上
    訴後，仍經最高法院以93年度臺上字第4398號判決上訴駁回
    確定，於94年1月13日易科罰金執行完畢；己○○、施閎仁
    亦因於96年間，任職六六公司員工，擔任催收員，負責向債
    務人王文宏催討債款，其等為順利追討債務，竟基於恐嚇之
    犯意聯絡而對王文宏為恐嚇犯行案件，經臺灣雲林地方法院
    以96年度易字第286號判決各判處有期徒刑6月，上訴後，經
    臺灣高等法院臺南分院以96年度上易字第508號受理繫屬中
    均撤回上訴而告確定等情，有前開法院判決書在卷可參（被
    告己○○、施閎仁前揭案件之恐嚇犯行，與本案恐嚇犯行，
    二者時間明顯區隔，且被害人迥異，二案核無裁判上一罪關
    係，併此敘明），詎其等竟仍另為本案犯行，顯未知所戒慎
    ，暨斟酌其等各自於本案分擔之角色、犯罪之動機、目的、
    手段，被告庚○○、己○○、乙○○等人俱否認犯行等之各
    自犯罪後態度等一切情狀，就庚○○所犯毀損罪、恐嚇危害
    安全罪部分，分別量處有期徒刑8月、6月；另就己○○所犯
    毀損罪、恐嚇危害安全罪部分，分別量處有期徒刑7月、6月
    ；又就乙○○所犯毀損罪量處有期徒刑4月，併各就6月以下
    之刑諭知如易科罰金之折算標準。又被告等本件犯罪時間均
    為96年4月24日以前，合於中華民國96年罪犯減刑條例第2條
    第1項第3款之減刑條件，應各減渠等宣告刑二分之一，併各
    就渠等減得之刑均諭知如易科罰金之折算標準，暨就被告庚○○、己○○減得之刑部分，各定其等應執行之刑有期徒刑
    6月、6月，及均諭知如易科罰金之折算標準。並說明如事實
    欄二(三)所述扣得空氣槍1枝、瓦斯鋼瓶2瓶、塑膠子彈3個
    等物，係被告施閎仁另涉槍砲彈藥刀械管制條例案件之證物
    ，與被告等本件犯行無關；至如事實欄二(三)所述扣得之存
    摺12本、廣告單5疊、收款人名冊3張、案件登記簿1本、空
    白催收表單1包、電話聯絡簿1本、催收案件1宗、催收案件
    資料袋191宗、隨身硬碟1顆、噴漆及隱形車牌漆2瓶、催收
    筆記本日報表5本、簽收本1本、通訊錄1本、分期明細簿1本
    ，如事實欄二(三)所述扣得之員工切結書51份、收支日報表
    3份、工作日報表9本、薪水支出傳票2本、債權人支出傳票1
    本、正本登錄集2本、帳冊3本、債務人分期切結書1本、債
    權人委託書3宗，暨如如事實欄二(三)所述扣得應收帳款通
    知書1張等物，均容係供被告等本件犯罪間接使用之物，然
    尚非與其等本件犯罪有直接關係，自不併於本案宣告沒收等
    情，其認事用法均無不當，量刑亦屬妥適。被告庚○○、乙○○、己○○上訴意旨均否認犯罪，均辯稱：本作係已判決
    確定之施閎仁個人之行為，與渠等無涉云云，並無可採。另
    檢察官上訴意旨指摘原審量刑過輕云云，亦無理由，均應予
    駁回。
貳、無罪部分（即被告庚○○被訴於96年4月23日恐嚇甲○○部
    分）：
一、公訴意旨另謂：被告庚○○就已判決確定之施閎仁於96 年4
    月23日，在甲○○位於臺北縣板橋市○○路32巷1弄9之2號
    住家前，為追討甲○○積欠林泰山之借款1萬8000元，竟在
    上址大門丟擲雞蛋，以恐嚇甲○○償還債務，致甲○○心生
    畏懼之恐嚇犯行，被告庚○○與施閎仁就前揭恐嚇甲○○犯
    行部分，亦與之有犯意聯絡，而應另論以刑法第305條恐嚇
    危害安全罪共同正犯，併與經論證庚○○前開有罪之恐嚇部
    分，犯意各別、行為互殊，而請予分論併罰云云。
二、然按犯罪事實應依證據認定之，無證據不得認定犯罪事實；
    又不能證明被告犯罪者，應諭知無罪之判決，刑事訴訟法第
    154 條第2 項、第301 條第1 項分別定有明文。再刑事訴訟
    法第161 條第1 項亦規定，檢察官就被告犯罪事實，應負舉
    證責任，並指出證明之方法，是檢察官對於起訴之犯罪事實
    ，應負提出證據及說服之實質舉證責任，倘其所提出之證據
    ，不足為被告有罪之積極證明，或其指出證明之方法，無從
    說服法院以形成被告有罪之心證，基於無罪推定之原則，自
    應為被告無罪判決之諭知（最高法院92年度臺上字第128 號
    判例意旨參照）。茲公訴意旨認被告庚○○涉犯上開時地與
    被告施閎仁共犯恐嚇罪嫌，無非係以證人即同案被告施閎仁
    偵查證述為主要論據；訊據被告庚○○堅詞否認有何公訴意
    旨所指此部份犯嫌，辯稱：此乃施閎仁個人行為，與之無關
    等語。經查：證人即同案被告施閎仁於檢察官偵查中即結證
    稱：我們討債方式如潑油漆、灑冥紙、丟雞蛋，公司事後會
    知道，因為我們會跟公司說，不過自從王文宏的事件後，我
    們在95年12月做完筆錄後，公司就禁止我們使用這些方式，
    丁○○跟丙○○的討債事件是發生在王文宏之前，至於甲○○的事件是因為他有時喝醉酒會打電話來，公司不知道等語
    在卷（見96年度偵字第17401號偵查卷第148頁），顯見施閎
    仁於前述時、地對甲○○為丟擲雞蛋等行為，容係因施閎仁
    對甲○○酒醉後竟仍打電話至公司埋怨遭債務催討因而引起
    施閎仁不滿，由施閎仁個人臨時起意所為，當屬偶發事件，
    則被告庚○○對施閎仁突然自行起意所為之該次恐嚇行為，
    顯無容認發生之認識或意欲可言，是縱被告施閎仁有前揭恐
    嚇犯行，亦難責令被告庚○○亦應就施閎仁此部份偶發之恐
    嚇犯行，共同負責。
三、綜上，被告庚○○前揭所辯，洵屬有據，堪可採信，公訴人
    依憑證人施閎仁偵查中證言，認被告庚○○涉有前揭共同恐
    嚇罪嫌，容有誤會；此外，復查無其他積極證據足認被告庚○○涉有公訴意旨所載該次恐嚇罪嫌，且檢察官所舉事證，
    尚有合理性之懷疑存在，致使無從說服本院確信被告庚○○
    有公訴意旨所指此部份恐嚇罪嫌，則不能證明庚○○此部份
    犯罪。原審並已就其心證上理由詳加闡述，敘明何以無從為
    有罪的確信，因認不能證明被告庚○○此部分犯罪，而就被
    告庚○○被訴96年4月23日恐嚇部分諭知無罪之判決，認事
    用法並無不當，應予維持。檢察官上訴意旨仍執前詞指摘原
    判決不當云云，為無理由，亦應予駁回。
據上論斷，應依刑事訴訟法第368條，判決如主文。
本案經檢察官吳春麗到庭執行職務。
中    華    民    國    97    年    11    月    11    日
                刑事第七庭審判長法  官  陳晴教
                                法  官  楊智勝
                                法  官  游紅桃
以上正本證明與原本無異。
不得上訴。
                                書記官  阮桂芳
中    華    民    國    97    年    11    月    11    日
附本案論罪科刑法條全文：
中華民國刑法第305條（恐嚇危害安全罪）
以加害生命、身體、自由、名譽、財產之事，恐嚇他人致生危害
於安全者，處2年以下有期徒刑、拘役或3百元以下罰金。
中華民國刑法第354條（毀損器物罪）
毀棄、損壞前二條以外之他人之物或致令不堪用，足以生損害於
公眾或他人者，處2年以下有期徒刑、拘役或5百元以下罰金。


司法院資訊處製作；財團法人民間司法改革基金會備份。
